【裁判字號】    95,簡上,39
【裁判日期】    950816
【裁判案由】    傷害等
【裁判全文】
臺灣宜蘭地方法院刑事判決              95年度簡上字第39號
上  訴  人  臺灣宜蘭地方法院檢察署檢察官
上  訴  人
即  被  告  丙○○
上列上訴人因被告傷害案件，不服本院於中華民國95年2月21日
以95年度羅簡字第7號所為之第一審簡易判決（聲請簡易判決處
刑案號：94年度偵緝字第239號），提起上訴，並經檢察官移送
併辦（95年度偵字第1706號），本院管轄之第二審合議庭判決如
下：
    主  文
原判決撤銷。
丙○○連續傷害人之身體，處有期徒刑陸月，如易科罰金，以銀
元參佰元即新臺幣玖佰元折算壹日。
    事  實
一、丙○○為甲○○之友人，乙○○之子林順德因積欠甲○○債
    務，甲○○向林順德索討債務遭拒，甲○○於民國94年9月
    19日下午1時30分許，見乙○○在宜蘭縣蘇澳鎮隘丁公園內
    現身，邀丙○○前往與乙○○理論前事，因乙○○堅不願替
    其子清償債務，引發丙○○不滿，丙○○遂基於傷害人身體
    之犯意，持喝罄之啤酒罐及徒手腳毆打乙○○，致乙○○受
    有手指開放性傷口、面、頸、頭皮挫傷及上臂開放性外傷等
    傷害；復承前傷害乙○○之概括犯意，於94年10月17日晚間
    7、8時許，在宜蘭縣蘇澳鎮○○路某處，再因同一糾紛，攔
    下乙○○所騎乘之機車，持西瓜刀欲砍向乙○○，惟遭乙○○持鐵管反抗，嗣因丙○○搶下乙○○之鐵管，再度持西瓜
    刀砍向乙○○時，乙○○遂伸左手防禦而遭劃傷，因而造成
    乙○○受有左手第3、4指肌鍵及神經斷裂等傷害；丙○○至
    此仍未罷休，再基於承前傷害乙○○之概括犯意，並基於毀
    損行政院國軍退除役官兵輔導委員會蘇澳榮民醫院（以下簡
    稱蘇澳榮民醫院）器物之犯意，於94年10月18日晚間7時許
    ，在位於宜蘭縣蘇澳鎮○○路○段301號蘇澳榮民醫院2樓護
    理站，持醫院所有之棉花罐、桌椅及末梢血氧分析儀等物丟
    擲乙○○，致乙○○受有結膜出血、臉部傷口及其他未明示
    腦部裂傷及挫傷等傷害，並因此損壞蘇澳榮民醫院所有之末
    梢血氧分析儀1臺，足生損害於蘇澳榮民醫院。
二、案經乙○○訴由宜蘭縣警察局蘇澳分局報告臺灣宜蘭地方法
    院檢察署檢察官偵查後聲請簡易判決處刑及蘇澳榮民醫院訴
    由同署檢察官移送併辦。
    理  由
一、經查：
（一）被告丙○○固坦承於94年9月19日下午1時30分許，在宜蘭
      縣蘇澳鎮隘丁公園內，傷害告訴人乙○○，致乙○○受有
      手指開放性傷口、面、頸、頭皮挫傷及上臂開放性外傷之
      傷害；於94年10月17日晚間7、8時許，在宜蘭縣蘇澳鎮○○路某處與乙○○發生爭執，嗣乙○○並受有左手第3、4
      指肌鍵及神經斷裂之傷害；復於94年10月18日晚間7時許
      ，在蘇澳榮民醫院2樓護理站，持醫院所有之棉花罐、桌
      椅及末梢血氧分析儀等物丟擲乙○○，致乙○○受有結膜
      出血、臉部傷口及其他未明示腦部裂傷及挫傷等傷害，並
      因此損壞蘇澳榮民醫院所有之末梢血氧分析儀1臺等事實
      ，上開各節除有被告丙○○之自白外，並有證人乙○○、
      甲○○、許美珠、綽號「苦瓜」之李汪根之證述、蘇澳榮
      民醫院出具之診斷證明書3紙、現場及受傷照片、毀損器
      材明細表、估價單、發票為證，足認被告之自白應與事實
      相符。
（二）被告除否認於94年10月17日晚間7、8時許，在宜蘭縣蘇澳
      鎮○○路某處有何傷害乙○○之犯行外，另辯稱：伊於94
      年9月19日下午1時30分許，在宜蘭縣蘇澳鎮隘丁公園內，
      是與乙○○互毆，且是乙○○先挑釁；於94年10月17日晚
      間7、8時許，在宜蘭縣蘇澳鎮○○路某處，是乙○○拿出
      西瓜刀，伊要搶刀，乙○○因滑手重心不穩向後倒時劃傷
      自己云云。惟查：
    (1)證人乙○○於本院審理時證稱：94年9月19日下午1時30分
      許，在宜蘭縣蘇澳鎮隘丁公園內，被告與甲○○看到伊，
      伊未與被告講話，被告拿一個啤酒罐打伊下巴，還有用腳
      踹、其他方式及西瓜刀傷害伊，嗣因李汪根上前勸架，被
      告才罷手等語；證人甲○○於本院審理時證稱：被告並未
      向乙○○挑釁，被告是與乙○○互毆，被告手上有拿喝完
      之啤酒罐打乙○○，被告打乙○○，乙○○用手擋，乙○○也有還手等語；又證人李汪根於本院審理時證稱：伊到
      場時被告與乙○○已在互毆等語，其中就「被告先出手腳
      毆打乙○○，並以手上喝完之啤酒罐打被告，嗣雙方互毆
      」乙節，符合一致，應可認定，顯見當時情形，非如被告
      所辯，係因乙○○之挑釁而起。又雖被告係與乙○○互毆
      ，然不能解免被告傷害乙○○部分之犯行，是此部分之犯
      行，堪以認定。
    (2)再查，證人乙○○於本院審理時證稱：94年10月17日晚間
      7、8時許，在宜蘭縣蘇澳鎮○○路上，被告將伊攔下，拿
      出西瓜刀，伊以鐵管與被告互打，但被告搶下伊鐵管，被
      告持西瓜刀砍向伊，伊用左手去接，結果西瓜刀傷及伊左
      手等語。其所述情節與乙○○所受左手第3、4指肌鍵及神
      經斷裂之傷情對照以觀，可認合理。反觀被告辯稱：乙○○因滑手重心不穩向後倒時劃傷云云，應僅會造成身體淺
      表皮之傷勢，不致深及肌鍵、神經部分才是，是其辯稱顯
      與常情不符，應屬事後卸責之詞，難以採信，是此部分之
      犯行，亦堪認定。
（三）綜上，本案被告3次傷害乙○○及毀損蘇澳榮民醫院所有
      器物之犯行，事證明確，犯行堪以認定。
二、核被告所為，係犯刑法第277條第1項之普通傷害罪，及同法
    第354條之損壞器物罪。被告行為後，刑法業於94年2月2日
    經總統以華總一義字第09400014901號令修正公布，並於95
    年7月1日施行（下稱新刑法，修正前刑法下稱舊刑法），參
    酌最高法院95年5月23日刑事庭第8次會議決議，新刑法第2
    條第1項之規定，係規範行為後法律變更所生新舊法律比較
    適用之準據法，於新刑法施行後，應適用新刑法第2條第1項
    之規定，為「從舊從輕」之比較。另於比較時應就罪刑有關
    之共犯、未遂犯、想像競合犯、牽連犯、連續犯、結合犯，
    以及累犯加重、自首減輕暨其他法定加減原因（如身分加減
    ）與加減比例等一切情形，本於統一性及整體性原則，綜其
    全部罪刑之結果而為比較。再新刑法第55條但書有關想像競
    合犯之規定，僅就科刑上之限制為修正，為法理之明文化，
    應無新舊法比較之問題。本案涉及法律變更之部分經附表所
    示比較新舊刑法之結果，新刑法未較有利於被告，依新刑法
    第2條第1項前段規定，自應適用行為時即有利於被告之舊刑
    法。則被告於94年10月18日晚間7時許，在蘇澳榮民醫院2樓
    護理站，以一行為傷害乙○○及毀損蘇澳榮民醫院之行為，
    為一行為觸犯二罪名，屬想像競合犯，應從一重論以傷害罪
    。又其先後3次傷害行為，時間緊接，目的相同，所犯又係
    構成要件相同之罪，顯係基於概括犯意而為之，為連續犯，
    應依舊刑法第56條之規定論以1罪，並依法加重其刑。聲請
    人雖僅就被告3次傷害犯行聲請簡易判決處刑，惟被告於94
    年10月18日所為傷害行為，同時觸犯毀損罪名，與上開聲請
    簡易判決處刑部分有想像競合犯之裁判上一罪關係，且經檢
    察官移送併辦，基於審判不可分原則，本院自得併予審究。
三、原審依據卷內所載資料，認被告犯罪事證明確，而予以論罪
    科刑，固非無見，雖未及比較上開新舊法之適用，然上訴本
    院管轄之第二審合議庭後，經比較新舊法，行為後之法律並
    非較有利於行為人，仍應適用行為時法，則原判決適用行為
    時法即無不當，自不構成撤銷之事由。惟原審未及併予審酌
    有裁判上一罪關係之毀損犯行，容有未洽，檢察官據此提起
    上訴，為有理由，應由本院管轄之第二審合議庭予以撤銷改
    判。被告提起上訴，辯稱94年9月19日下午1時30分許，在宜
    蘭縣蘇澳鎮隘丁公園內，發生之傷害犯行，係由告訴人乙○○挑釁而起；並否認94年10月17日晚間7、8時許，在宜蘭縣
    蘇澳鎮○○路某處發生之傷害犯行，並無可採，已如上述，
    其並認原審量刑過重云云，惟被告係3次公然實施暴力，造
    成告訴人乙○○傷勢非輕，核原審量刑並無過重之情形。惟
    原審既有上述未及審酌之處，應予撤銷改判。爰審酌被告因
    甲○○與林順德或乙○○他人債務之事即3次公然實施暴力
    之行為，漠視法律，自我控制能力顯然薄弱、告訴人所受傷
    勢非輕、事後猶卸責否認部分犯行，雖尚未與告訴人乙○○
    達成和解，惟已與蘇澳榮民醫院達成和解（有本院和解筆錄
    在卷可稽）等一切情狀，量處如主文所示之刑，並依舊刑法
    第41條第1項前段之規定，諭知易科罰金之折算標準。至供
    被告犯罪所用之西瓜刀1把並未扣案，且被告否認為其所有
    ，亦查無證據可以證明確為被告所有，爰不予宣告沒收，併
    予敘明。
據上論斷，應依刑事訴訟法第455條之1第1項、第3項、第369條
第1項前段、第364條、第299條第1項前段，刑法第2條第1項前段
、第277條第1項、第354條、第55條、修正前刑法第56條、第41
條第1項前段，罰金罰鍰提高標準條例第1條前段，修正前罰金罰
鍰提高標準條例第2條，現行法規所定貨幣單位折算新臺幣條例
第2條，判決如主文。
本案由檢察官陳嘉瑜到庭執行職務。
中    華    民    國    95    年    8     月    16    日
                  刑事第四庭審判長法  官  林惠玲
                                  法  官  劉家祥
                                  法  官  郭淑珍
以上正本證明與原本無異
本件不得上訴。
                                  書記官  林秀麗
中    華    民    國    95    年    8     月    17    日
附錄本案論罪科刑法條全文：
刑法第277條第1項：
傷害人之身體或健康者，處三年以下有期徒刑、拘役或一千元以
下罰金。
刑法第354條
毀棄、損壞前二條以外之他人之物或致令不堪用，足以生損害於
公眾或他人者，處2年以下有期徒刑、拘役或五百元以下罰金。
附表：
┌───┬───────┬────────┬──────┐
│比較  │舊刑法於本案適│新刑法於本案適用│依從舊從輕原│
│法條  │用之法律效果  │之法律效果      │則比較結果  │
├───┼───────┼────────┼──────┤
│刑法第│依罰金罰鍰提高│依刑法施行法第1 │主刑罰金刑部│
│277第1│標準條例第1條 │條之1第2項提高30│分，從舊刑法│
│項    │前段規定，    │倍，最高可處新臺│較有利於被告│
│      │1,000銀元得提 │幣30,000元      │，從新刑法未│
│      │高至10倍，最高│                │較有利於被告│
│      │可處銀元10,000│                │            │
│      │元即新臺幣    │                │            │
│      │30,000元      │                │            │
├───┼───────┼────────┤            │
│刑法第│依罰金罰鍰提高│依刑法施行法第1 │            │
│354條 │標準條例第1條 │條之1第2項提高30│            │
│      │前段規定，500 │倍，最高可處新臺│            │
│      │銀元得提高至10│幣15,000元      │            │
│      │倍，最高可處銀│                │            │
│      │元5,000元即新 │                │            │
│      │臺幣15,000元  │                │            │
├───┼───────┼────────┤            │
│刑法第│罰金刑：銀元1 │罰金刑：新臺幣  │            │
│33條第│元以上        │1,000元以上，以 │            │
│5款   │              │百元計算之      │            │
├───┼───────┼────────┼──────┤
│舊刑法│適用連續犯之規│刪除連續犯之規定│本條從舊刑法│
│第56條│定，以一罪論，│，屬於數罪併罰，│較有利於被告│
│      │並得加重本刑至│得定數罪刑合併之│，故從新刑法│
│      │2分之1        │刑期以下        │未較有利於被│
│      │              │                │告          │
├───┼───────┼────────┼──────┤
│刑法第│依修正前罰金罰│如易科罰金，以新│本條從舊刑法│
│41條第│鍰提高標準條例│臺幣1,000元、   │較有利於被告│
│1項前 │第2條規定，易 │2,000元或3,000元│，故從新刑法│
│段    │科罰金數額提高│折算1日         │未較有利於被│
│      │為100倍，如易 │                │告          │
│      │科罰金，以銀元│                │            │
│      │300元即新臺幣 │                │            │
│      │900元折算1日  │                │            │
├───┴───────┴────────┴──────┤
│綜合比較結果：                                        │
│因被告依舊刑法成立連續犯論以一罪，且主刑及易刑處分均以│
│舊刑法較有利於被告，故新刑法未較有利於被告，本案應一體│
│適用舊刑法即行為時刑法。                              │
└───────────────────────────┘


司法院資訊處製作；財團法人民間司法改革基金會備份。
